臺灣高等法院刑事判決　　　　　　　　　　　　　　九十三年度上易字第二四九號
　　上　訴　人　臺灣臺北地方法院檢察署檢察官
　　被　　　告　丙○○
右上訴人因賭博案件，不服臺灣臺北地方法院九十二年度易字第二六五號，中華民國
九十二年九月二日第一審判決（聲請簡易判決處刑案號：臺灣臺北地方法院檢察署九
十一年度偵字第一七三七八號，經原審法院認為不宜以簡易判決處刑，改依通常審判
程序），提起上訴，本院判決如左：
    主  文
上訴駁回。
    事  實
一、公訴意旨略以：被告丙○○與鄧光大共同意圖營利，並基於概括犯意，自九十一
    年一月二十七日起，以天九牌及骰子為賭具，及坐落台北市○○區○○路二七八
    巷五十七弄二十號二樓為場所，提供予謝錦文、李安富、陳禹辰、張世英、蔡耀
    煌、石煥照、陳秀紋、楊政憲、邱朝信、乙○○、楊博文、林清廉、陳見明、許
    森榮、李連欽、吳深池、甲○○等人賭博財物，約定抽頭方法為每輸贏一萬元抽
    頭三百元，並以日薪二千元、五千元，分別僱用有犯意聯絡之被告盧秋旭、陳建
    明，擔任清檯及把風等工作；嗣於同月三十日一時三十分許，經警在上址當場查
    獲，並扣得賭具天九牌一副、骰子四十五顆及抽頭款十一萬六千八百元，因認被
    告丙○○亦涉犯刑法第二百六十八條之罪嫌云云。
二、按犯罪事實應依證據認定之，無證據不得推定其犯罪事實。又不能證明被告犯罪
    者，應諭知無罪之判決，刑事訴訟法第一百五十四條、第三百零一條第一項分別
    定有明文（按：前開刑事訴訟法第一百五十四條之條文已修正為「犯罪事實應依
    證據認定之，無證據不得認定犯罪事實。」，並將該條文移列至同條第二項，該
    條文已於九十二年九月一日起施行）。次按事實之認定，應憑證據，如未能發現
    相當證據，或證據不足以證明，自不能以推測或擬制之方法，為裁判基礎（最高
    法院四十年台上字第八六號判例參照）。又認定犯罪事實，所憑之證據，雖不以
    直接證據為限，間接證據亦包括在內，然無論直接或間接證據，其為訴訟上之證
    明，須於通常一般之人均不致於有所懷疑，而得確信其為真實之程度者，始得據
    之為有罪之認定，倘其證明尚未達到此一程度，而有合理性懷疑之存在時，即無
    從為有罪之認定，此亦有最高法院七十六年台上字第四九八六號判例可資參照。
三、本件公訴人認被告丙○○涉犯前揭犯行，無非以當日參與賭博之賭客謝錦文等人
    於警詢中所供陳情節，及扣案之賭具、抽頭金等為主要依據。訊據被告丙○○對
    於右揭時、地為警查獲之事實坦承不諱，然堅決否認有何犯行，辯稱：伊僅係在
    臺北市○○路二ＯＯ巷某大樓擔任清潔員，同案被告鄧光大係伊在市場販賣魚丸
    時結識，九十一年一月二十九日，伊至大樓清潔時偶遇鄧光大，邀伊去其住處泡
    茶，並未表示賭博，適該處與伊工作之處所相近，乃於同日二十二時許，工作結
    束，獨自至鄧某住處，同日近二十四時許，伊始加入賭局，渠僅係至該處賭博之
    賭客，絕未經營該賭場，並非該賭場之負責人等語。
四、經查：
  (一)被告鄧光大供陳其係賭場實際負責人，並未與被告丙○○共同開設賭場，被告丙
    ○○並非合夥人，僅是賭客，有時候會帶朋友一起前往，故賭客方誤認被告丙○
    ○是負責人，當日被告丙○○係前往該處賭博，被告丙○○與該賭場無關（見九
    十一年度核退字第五五○號偵查卷宗第三頁反面、九十一年度偵字第一七三七八
    號偵查卷宗第二十四至二十七頁、原審九十二年三月十一日訊問筆錄原審卷三十
    九、四十頁、同年八月十八日審判筆錄原審卷第二二八頁）等語，被告盧秋旭供
    述該賭場係由被告鄧光大主持抽頭，係受僱於被告鄧光大，被告丙○○則是賭客
    在該處賭博，被告丙○○與該賭場沒有關係（見九十一年度核退字第五五○號偵
    查卷宗第四頁反面、九十一年度偵字第一七三七八號偵查卷宗第三十五至三十九
    頁、同年八月十八日審判筆錄原審卷第二二八頁）等語，被告陳建明供述：不認
    識被告丙○○，該賭場負責人是被告鄧光大，被告丙○○係賭客，且與該賭場無
    關等語（見九十一年度核退字第五五○號偵查卷宗第五頁、九十一年度偵字第一
    七三七八號偵查卷宗第三十至三十二頁、同年八月十八日審判筆錄原審卷第二二
    九頁），均與被告丙○○所辯渠係賭客，絕未經營該賭場，並非該賭場負責人之
    情節相符。
  (二)參之卷附之台北市政府警察局督察室臨檢紀錄表（見九十一年度偵字第一七三七
    八號偵查卷宗第十七頁），依該紀錄表檢查實況第三載明：「當時查獲本案時所
    有在場之賭客均僅指認該賭場主持人為被告鄧光大，負責把風開門者係被告盧秋
    旭，負責清理桌面賭資及抽頭工作者為綽號建明之陳建明」等語，均未指認被告
    丙○○為經營賭場之人，是本院認被告丙○○前揭所辯，尚非無據。
  (三)至當日為警查獲之賭客謝錦文、蔡耀煌、邱朝信、李連欽及甲○○於警詢時固供
    陳該賭場係由被告鄧光大與被告丙○○共同主持云云（見九十一年度偵字第一七
    三七八號偵查卷宗第三十四、四十六、五十五、六十九、七十三頁），賭客乙○
    ○警詢供稱該賭場係被告丙○○所主持，係被告丙○○與被告鄧光大兩人抽頭云
    云（見九十一年度偵字第一七三七八號偵查卷宗第五十六頁），賭客楊博文警詢
    供陳是由被告鄧光大及丙○○抽頭及記帳（見九十一年度偵字第一七三七八號偵
    查卷宗第六十一頁）云云，賭客許森榮於警詢時供稱賭具是被告鄧光大及丙○○
    提供云云（見九十一年度偵字第一七三七八號偵查卷宗第六十七頁），賭客吳深
    池於警詢時供稱賭具及場所是被告鄧光大及丙○○提供，賭場係該二人主持，抽
    頭金之收取及記帳亦係該二人所為云云（見九十一年度偵字第一七三七八號偵查
    卷宗第七十一頁）。然觀之賭客乙○○於警詢中二次供陳情節，於九十一年一月
    三十日四時許之警詢筆錄係供陳現場由光大（即被告鄧光大）負責抽頭，光大是
    現場負責人，也是光大叫之前往現場賭博，除認識光大外，尚認識被告陳建明，
    其餘人員均不認識云云（見九十一年度偵字第一七三七八號偵查卷宗第五十七、
    五十八頁），於同日六時許之警詢筆錄則供陳該場所、賭具係由被告丙○○所提
    供，該賭場係被告丙○○所主持，亦係被告丙○○叫之前往賭博，該場所係被告
    丙○○與被告鄧光大兩人抽頭云云（見九十一年度偵字第一七三七八號偵查卷宗
    第五十六頁），於短短二小時內賭客乙○○所供情節竟甚不一致，所述瑕疵易見
    ，是否屬實，已有合理之可疑，自不足為不利於被告丙○○之認定。參之賭客謝
    錦文、蔡耀煌、邱朝信、楊博文、許森榮、李連欽、吳深池及甲○○除供陳前揭
    情節外，並未供述何以認為該賭場係由被告丙○○與鄧光大共同主持，何以知悉
    該處由該二人抽頭，何以認該場所為該二人所提供，係如何知悉，立論依據為何
    等細節，均未有深究之詢問，則渠等人究竟如何知悉該睹場係由被告丙○○與鄧
    光大提供及共同主持，從而渠等人所為不利被告丙○○之陳述，是否據實陳述，
    實有所疑，況且，賭客即證人謝錦文、蔡耀煌、邱朝信、楊博文、許森榮及吳深
    池於原審法院審理中復推異前詞，證人謝錦文證稱警詢筆錄雖為伊簽名無訛，但
    當時內容並未細看，製作筆錄時亦未錄音，係遭警查獲後至警局製作筆錄時方聽
    警員提及並知悉被告等人何人為負責人及在該賭場負責何事，當日被告丙○○曾
    與伊一起賭博等語（見原審九十二年四月二十二日訊問筆錄，卷第六三、六五頁
    ），證人蔡耀煌證稱該賭場之負責人為被告鄧光大，未曾提及該賭場為被告鄧光
    大與丙○○共同主持，不知何以警詢筆錄會如此記載，又製作警詢筆錄時並未錄
    音、錄影等語（見同原審九十二年四月二十二日訊問筆錄，卷第七一、七二頁）
    ，證人邱朝信證述稱該賭場係被告鄧光大主持，不知被告丙○○與該賭場有何關
    係，亦不知被告丙○○有否參與主持，當時製作警詢筆錄時並未說被告鄧光大、
    丙○○提供並主持該賭場等情（見原審九十二年六月三日訊問筆錄，卷第一一三
    頁），證人楊博文結證伊未看警詢筆錄就直接在上面簽名離開，該賭場的主持人
    及抽頭、清注、記帳及把風的這些人名，伊都不認識，亦不知道該賭場究如何分
    工，當時製作警詢筆錄時並未錄音等語（見原審九十二年八月十八日審判筆錄，
    卷第二一二、二一三頁），證人許森榮證稱當時於警詢中並未供述被告鄧光大與
    被告丙○○共同主持賭場，因伊僅知道被告鄧光大，不知被告丙○○等語（見同
    日審判筆錄，卷第一七八頁），證人吳深池結稱被告丙○○在該處賭博，陳建明
    抽頭收錢，不知該場所、賭具係何人提供，亦不知該賭場由何人開設，其於警詢
    所稱賭博及抽頭方式均正確，至於賭場主持人、把風、清注及賭具提供者，均係
    員警自行記載，這些均不實在等語（見同前審判筆錄，卷第一九七、一九九、二
    ＯＯ頁）等語，雖為前揭證人謝錦文、蔡耀煌、邱朝信、楊博文、許森榮、吳深
    池及乙○○製作警詢筆錄之警員黃右富、吳明松、魏佳豐、陳戊寅、黃清泉及陳
    進武均於原審到庭證稱前揭賭客於警詢筆錄之陳述均係出於自由意志，且係依據
    賭客之陳述而製作筆錄等語，然與證人即賭客謝錦文、蔡耀煌、邱朝信、楊博文
    、許森榮、吳深池、甲○○等人於原審多次審理中先後一致具結證稱渠等警詢筆
    錄中關於被告丙○○係提供該賭場及負責現場主持之人係員警自行記載，渠等均
    不知情等情，製作警詢筆錄之員警與賭客各執一詞，而原審法院向台北市政府警
    察局信義分局函調前開賭客之警詢錄音帶，該分局復函覆稱偵辦被告鄧光大等人
    涉嫌賭博一案時，僅製作被告鄧光大、丙○○、盧秋旭、陳建明及證人乙○○之
    警詢錄音帶，餘證人均未製作警詢錄音帶，有該分局九十二年八月四日北市警信
    分刑字第○九二六二六三八三○○號函在卷可稽，是以法院已無從加以勘驗調查
    證人謝錦文、蔡耀煌、邱朝信、楊博文、許森榮、李連欽、吳深池及甲○○於警
    詢中是否確曾有此陳述，上開賭客於警詢中所為不利於被告丙○○陳述之證據，
    即有重大之瑕疵，自難據為論斷被告丙○○確為該賭場負責人之事證，抑且，證
    人即賭客乙○○前後二次警詢所供陳之該賭場經營者前後不一，其餘證人即睹客
    謝錦文、蔡耀煌、邱朝信、楊博文、許森榮、李連欽、吳深池、甲○○等人或稱
    該賭場係被告丙○○所主持，或稱係被告丙○○與被告鄧光大兩人抽頭云云或其
    二人抽頭兼記帳云云，或供稱賭具是被告鄧光大及丙○○提供云云，甚或供稱場
    所是被告鄧光大及丙○○提供，收取抽頭金及記帳亦係該二人所為云云，然證人
    謝錦文等賭客八人係如何得知被告丙○○為提供該賭博場所並為該賭場負責人、
    均未見敘明，其等供述，並已與證人即在場參與賭博之賭客李安富於警詢時陳稱
    ：賭場及賭具係由鄧光大提抽頭金及清檯由陳建明負責，因為係賭現金的所以沒
    有人記帳（九十一年度偵字第一七三七八號偵查卷宗第四十一頁），證人即賭客
    張世英陳稱：不知何人經主持該賭場、亦不知何人抽取頭金及清檯、記帳等語（
    同偵卷第四四頁）、證人石煥照警詢時陳稱：賭場係由盧秋旭所提供，由鄧光大
    主持及抽取頭錢（同偵卷第四七頁），證人即賭客楊政憲警詢時陳稱：現場係由
    陳建明負責看牌、抽頭（同偵卷第五十三頁），證人即賭客林清廉警詢時陳稱：
    賭場由鄧光大抽頭，何人記帳我不知，清桌面是陳建明（同偵卷第六五頁），證
    人即賭客陳見明於警詢時陳稱：賭場及賭具係由鄧光大提供，抽頭金是鄧光大收
    去，也是鄧光大記帳，陳建明清桌面等不合（同偵卷六四、六五頁），經綜合上
    開在場參與賭博之賭客供述，對於該賭場究係何人提供、主持及抽取頭錢間所為
    之陳述，竟有如此重大差異之矛盾，亦且與自承為提供該賭博場所及為賭場現場
    負責人之鄧光大、兼把風之同案共犯即被告盧秋旭、兼清理賭抬及收賭、抽頭金
    之共犯即被告陳建明等人所述亦不相合，此外，上開卷附之台北市政府警察局
    督察室臨檢紀錄表第三點所載（見九十一年度偵字第一七三七八號偵查卷宗第十
    七頁）：「當時查獲本案時所有在場之賭客均僅指認該賭場主持人為被告鄧光大
    ，負責把風開門者係被告盧秋旭，負責清理桌面賭資及抽頭工作者為被告陳建明
    ，丙○○為賭客」等情相互齟齬，益見賭客謝錦文等八人上開不利於被告丙○○
    之證述，並無較為可信之特別情況，而無足採。本院綜以上情，認尚難僅憑前揭
    證人謝錦文等人警詢中之寥寥數語即據此推斷被告有經營上開賭場之犯行。
  (四)末以扣案之賭具及抽頭金等物，固足以證明該處確有賭博之情事，然究不足以認
    定被告丙○○與被告鄧光大、盧秋旭及陳建明有何犯意聯絡及行為分擔，是仍不
    足認被告丙○○確有參與前開意圖營利供給賭博場所或意圖營利聚眾賭博之情事
    。又公訴人雖請求調閱證人乙○○之警詢錄音帶，本院認縱予調查亦不影響本件
    事實之認定，爰不予調查，附此敘明。
五、是綜上各節，勾稽以觀，被告丙○○所辯渠僅係賭客等語，尚堪採信。此外，本
    院復查無其他積極證據足資證明被告丙○○確有前揭意圖營利供給賭博場所或意
    圖營利聚眾賭博之犯行，揆諸前揭說明，自難僅憑當日參與賭博之賭客謝錦文等
    人於警詢中所供陳情節及扣案之賭具、抽頭金等，遽論被告丙○○有公訴人指摘
    之犯行，既不能證明被告犯罪，原審為被告丙○○無罪判決之諭知，並無不當，
    應予維持檢察官仍執前詞提起上訴指摘原判決不當，為無理由，應予駁回。
據上論斷，應依刑事訴訟法第三百六十八條，判決如主文。
本案經檢察官羅榮乾到庭執行職務。
中　　　華　　　民　　　國　　九十三　　年　　　十一　　月　　　十二　　日
                            臺灣高等法院刑事第二十三庭
                                審判長法  官　黃  瑞  華
                                      法  官　宋      祺
                                      法  官　蔡  明  宏
右正本證明與原本無異。
不得上訴。
                                      書記官  陳  建  邦
中　　　華　　　民　　　國　　九十三　　年　　　十一　　月　　　十五　　日
